【裁判字號】    96,訴,1354
【裁判日期】    970220
【裁判案由】    侵權行為損害賠償
【裁判全文】
臺灣板橋地方法院民事判決              96年度訴字第1354號
原      告  甲○○○
訴訟代理人  乙○○
被      告  丙○○
            丁○○
            戊○○
上列當事人間請求侵權行為損害賠償事件，經本院刑事庭移送前
來（附民案號：95年度附民字第263 號，刑事案號：95年度易字
第893 號），本院於民國97年1 月28日言詞辯論終結，判決如下
：
    主  文
被告丙○○應給付原告新臺幣陸拾萬壹仟元，及自民國九十五年
八月二十三日起至清償日止，按年息百分之五計算之利息。
被告應連帶給付原告新臺幣貳拾萬元，及自民國九十五年八月二
十三日起至清償日止，按年息百分之五計算之利息。
原告其餘之訴駁回。
訴訟費用由被告丙○○負擔五分之三，被告連帶負擔五分之一，
餘由原告負擔。
本判決第一項於原告以新臺幣貳拾萬壹仟元為被告丙○○供擔保
後，得假執行；但被告丙○○如以新臺幣陸拾萬壹仟元為原告預
供擔保，或將請求標的物提存，得免為假執行。
本判決第二項得假執行；但被告如以新臺幣貳拾萬元為原告預供
擔保，或將請求標的物提存，得免為假執行。
原告其餘假執行之聲請駁回。
    事實及理由
一、程序方面：
  (一)按訴狀送達後，原告不得將原訴變更或追加他訴。但擴張或
    減縮應受判決事項之聲明者，不在此限，民事訴訟法第255
    條第1 項第3 款定有明文。查本件原告起訴時，訴之聲明原
    為請求被告丙○○、戊○○、丁○○應連帶給付原告新台幣
    （下同）1,000,000 元，及自起訴狀繕本送達翌日起至清償
    日止，按年息5 ％計算之利息；嗣於民國96年9 月26日、96
    年11月26日及97年1 月28日本院為言詞辯論程序時，分別將
    其聲明更正為：被告丙○○、戊○○、丁○○應連帶給付原
    告300,000 元；被告丙○○應給付原告700,000 元，及均自
    起訴狀繕本送達翌日起至清償日止，按年息5 ％計算之利息
    。核原告所為，乃係未變更訴訟標的而減縮應受判決事項之
    聲明者，揆之前揭法條規定，並不在禁止之列，自應准許。
  (二)被告丙○○未於言詞辯論期日到場；被告戊○○、丁○○未
    於最後言詞辯論期日到場，核皆無民事訴法第386 條所列各
    款情形，爰依原告聲請，由其一造辯論而為判決。
二、原告起訴主張：緣被告與訴外人齊麗玲為兄弟及兄妹關係，
    因訴外人齊麗玲屢遭某自稱「陳瑞芳」之成年男子騷擾，深
    感所苦，乃將上情告知其兄即被告。嗣被告知悉後，因不甘
    胞妹齊麗玲受屈辱，復得知該「陳瑞芳」係承租位於臺北縣
    永和市○○路104 巷10號4 樓之某分租房間居住，且「陳瑞
    芳」自稱係該址房東即訴外人乙○○之表弟，渠等3 人乃於
    93年9 月27日晚間11時30分許，一同前往「陳瑞芳」上址租
    處，並由被告丙○○持「陳瑞芳」前交付予訴外人齊麗玲之
    房間鑰匙，開啟「陳瑞芳」所承租之4 樓房間房門，欲找「
    陳瑞芳」理論，惟因「陳瑞芳」適不在該房間內而未果；又
    被告明知「陳瑞芳」所承租房間之隔壁住宅，係由屋主即原
    告及其子即訴外人乙○○等人自行居住，未得同意不得擅自
    進入。詎渠等3 人竟因未尋得「陳瑞芳」，而心有未甘，欲
    再找訴外人乙○○問明，而共同無故侵入他人住宅，即渠等
    3 人先自「陳瑞芳」房間內之對外窗戶攀爬而出，再沿窗外
    該大樓外壁之突出部分行至隔壁同址4 樓原告及訴外人乙○○住宅之窗外（該住宅含4 樓、5 樓2 層，以室內樓梯相連
    通），再開啟該住宅4 樓之窗戶後進入屋內，以此方式無故
    侵入原告與訴外人乙○○上址住宅；此時適原告正於屋內5
    樓客廳擦拭神桌，因發覺被告丁○○、戊○○出現在4 樓樓
    梯處，乃大聲驚呼，訴外人乙○○聞聲亦自5 樓房間內衝出
    ，雙方乃發生口角爭執，被告丁○○、戊○○即沿樓梯上至
    5 樓，被告丙○○隨後亦持其在4 樓所拾取之鐵鎚1 支、尖
    嘴鉗1 支，沿樓梯上至5 樓，雙方一言不合，遂發生肢體衝
    突，過程中被告丙○○又另行起意，基於傷害他人身體犯意
    ，持前述鐵鎚敲擊原告之頭部，原告倒地後，被告丙○○復
    以腳踢原告之右腳，致原告受有頭部、左後枕部撕裂傷（2
    公分×0.5 公分）、左側口腔內皮下出血（1 公分×0.5 公
    分）、右腳皮下出血（7 公分×6 公分）等傷害。被告上揭
    所涉犯行，其中被告丙○○所犯無故侵入住宅及傷害部分業
    據臺灣板橋地方法院95年度易字第893 號各判處拘役30日及
    40日；被告丁○○、戊○○所犯無故侵入住宅部分，亦據上
    開刑事判決各判處拘役20日在案，原告自得請求被告賠償因
    上揭犯行所受之損害。原告因本件傷害致受有醫療費用235,
    000 元、看護費用38,000元、不能工作損失120,000 元及精
    神慰撫金307,000 元之損害；因侵入住宅受有精神慰撫金30
    0,000 元之損害。為此，爰依侵權行為之法律關係提起本件
    訴訟等語，並聲明求為判決：被告丙○○應給付原告700,00
    0 元；被告應連帶給付原告300,000 元，及均自起訴狀繕本
    送達翌日起至清償日止，各按年息5 ％計算之利息；並陳明
    願供擔保，請准宣告假執行。
三、被告丁○○、戊○○未於最後言詞辯論期日到場，據其以前
    到場陳述陳稱：對於原告所主張之侵權行為事實渠等並無意
    見，惟原告所請求之精神慰撫金，其金額太高等語，並聲明
    求為判決：原告之訴及假執行之聲請均駁回；另被告丙○○
    則未於言詞辯論期日到場，亦未提出任何書狀作何聲明或陳
    述。
四、原告主張被告於93年9 月27日晚間11時30分許，因不甘胞妹
    齊麗玲受某自稱「陳瑞芳」之成年男子屈辱，遂前往該自稱
    「陳瑞芳」之成年男子位於臺北縣永和市○○路104 巷10號
    4 樓之租處，欲找其理論，惟因「陳瑞芳」適不在該樓層房
    間內而未果。又渠等復明知「陳瑞芳」所承租房間之隔壁住
    宅，乃係由原告及其子即訴外人乙○○自行居住，竟共同無
    故侵入他人住宅，即先自「陳瑞芳」房間內之對外窗戶攀爬
    而出，再沿窗外該大樓外壁之突出部分行至隔壁同址4 樓，
    並開啟該4 樓之窗戶進入屋內，以此方式無故侵入原告之住
    宅；此時適原告正於屋內5 樓客廳擦拭神桌，因發覺被告丁○○、戊○○出現在4 樓樓梯處，乃大聲驚呼，而訴外人乙○○聞聲亦自5 樓房間內衝出，雙方乃發生口角爭執，被告
    丁○○、戊○○即沿樓梯上至5 樓，而被告丙○○隨後亦持
    其在4 樓所拾取之鐵鎚1 支、尖嘴鉗1 支，沿樓梯上至5 樓
    ，雙方一言不合，隨即發生肢體上之衝突。而於過程中被告
    丙○○又另行起意，基於傷害他人身體犯意，持前述鐵鎚敲
    擊原告之頭部，原告倒地後，被告丙○○復以腳踢原告之右
    腳，致原告受有頭部、左後枕部撕裂傷（2 公分x0.5公分）
    、左側口腔內皮下出血（1 公分x 0.5 公分）、右腳皮下出
    血（7 公分x 6 公分）等傷害。渠等所涉上揭犯行，並業經
    臺灣板橋地方法院檢察署檢察官提起公訴，由本院判處被告
    丙○○應執行拘役60日、被告丁○○、戊○○各判處拘役20
    日等情，業經被告丁○○、戊○○不爭執在卷，且據本院依
    職權調閱本院95年度易字第893 號傷害等刑事案件之偵查暨
    歷審卷宗查明屬實，而被告丙○○對原告上揭主張之事實，
    經合法通知，亦未於言詞辯論期日到場爭執，及未提出任何
    書狀答辯以供本院斟酌，依民事訴訟法第280 條第3 項準用
    同條第1 項規定，亦應視同自認，是原告前開所主張之事實
    ，自均堪採信為真實。
五、按因故意或過失，不法侵害他人之權利者，負損害賠償責任
    ；數人共同不法侵害他人之權利者，連帶負損害賠償責任。
    不法侵害他人之身體或健康者，對於被害人因此喪失或減少
    勞動能力或增加生活上之需要時，應負損害賠償責任。又不
    法侵害他人身體、健康、名譽、自由、信用、隱私、貞操或
    不法侵害其他人格法益而情節重大者，被害人雖非財產上之
    損害，亦得請求賠償相當之金額；民法第184 條第1 項前段
    、第185 條第1 項前段、第193 條第1 項及第195 條第1 項
    前段分別定有明文。本件被告3 人先共同無故侵入原告之住
    宅，後被告丙○○始又另行傷害原告身體之事實，既經認定
    屬實如前，依上開說明，則被告3 人自應就原告所受之損害
    分別負責或連帶負責。茲將原告所請求賠償之金額，應否准
    許，分述為下：
  (一)就被告丙○○所為之傷害侵權行為事實部分：
  (1)醫療費用：
  原告主張其因被告丙○○之傷害行為，致身體受有如事實欄
    所載之傷勢，而支出醫療費用計有235,000 元之多，包含健
    保給付在內等語。
  經本院依職權向三軍總醫院、洪源裕小兒科診所及謝政璋皮
    膚科診所分別查詢結果，原告自93年9 月28日至同年11月26
    日於三軍總醫院共計支出之醫療費用含健保給付在內共為23
    2,491 元；自93年10月4 日至同年10月25日於洪源裕小兒科
    診所就診共計支出之醫療費用含健保給付為1,350 元；自93
    年10月6 日至94年1 月14日於謝政璋皮膚科診所就診共計支
    出之醫療費用含健保給付為4,482 元等情，有三軍總醫院住
    院病患及門（急）診病人費用明細表、謝政璋皮膚科診所醫
    療費用明細等各1 份、洪源裕小兒科診所醫療費用收據3 份
    在卷足憑（見本院卷第91頁至第93頁、第100 頁、第107 頁
    至第126 頁），且依上揭明細及收據所載，上開支出復均屬
    醫療上所必要者，故本件原告所共計支出之必要醫藥費用，
    經核應為238,323 元。又原告既僅主張受有醫療費用235,00
    0 元之損害，是原告此部分之請求，固堪認係屬有據，應予
    准許，然其餘超過部分，因原告並未一併請求，自不在本院
    所得准許之列，併此敘明。
  (2)看護費用：
  原告主張其因本件傷害所受傷勢，須僱用看謢工，期間共19
    日，每日以2,000 元計算，共計支出38,000元等語。
  經本院依職權向原告就診之三軍總醫院查明原告之病情，經
    該院函覆稱：93年10月28日因右足傷口感染入院，且因傷口
    皮膚缺損經由整形外科清創及植皮，住院期間需他人照護；
    93年11 月15 日出院後，於93年11月19日及93年11月26日整
    形外科門診仍需他人照護，有國防醫學院三軍總醫院96年12
    月21日集逵字第09 60020610 號函1 份附卷可參（見本院卷
    第106 頁），足見原告於93年10月28日至同年11月26日之期
    間確有僱請他人看護之必要。又原告所主張之每日看護費用
    2,000 元，核與一般看護行情之收費情形相較，並未過高，
    且被告丙○○對此亦未到庭加以爭執（視同自認），則原告
    自得請求93年10月28日起至同年11月26日止之看護費用，共
    計60,000元。惟原告既僅主張受有看護費用38,000元之損害
    ，是原告此部分之請求，自屬有據，應予准許；至其餘超過
    部分，因原告並未一併請求，尚不在本院所得准許之列，併
    予敘明。
  (3)不能工作之損害：
    原告固主張其因本件之傷害侵權行為，致不能工作之期間有
    60天，而每天以其所經營雜貨店之淨收入2,000 元計算，共
    計受有損失120,000 元等語。惟經本院依職權向原告就診之
    三軍總醫院查詢原告約須休養多久始能再從事原經營雜貨店
    之工作，經該院函覆原告因頭部外傷腦震盪，意識清楚，約
    休息1 至2 週，即可回到正常工作，此有該院上揭函文附卷
    可參（見本院卷第106 頁）。是依上開函文說明，再參以原
    告並受有其他肢體之傷害，本院因認原告於2 週內應係處於
    不能工作之狀態，則原告請求被告丙○○應賠償其不能工作
    之損害，於2 週之範圍內固屬可採，然其超過此範圍部分則
    為非可採。又原告復主張應以每天雜貨店之淨收入2,000 元
    計算其因不能工作所受之損失，且雖原告就此並未舉證以實
    其說，然被告丙○○既已於相當時期受合法通知，未於言詞
    辯論期日到場，亦未提出準備書狀爭執，則依民事訴訟法第
    280 條第3 項準用同條第1 項規定，即應視同被告丙○○已
    自認原告上開主張為真實。從而，原告所得請求之金額即應
    為28,000元（計算式：2,000 元/ 日×14日＝28,000元）。
    是原告此部分之請求，於前開數額內固屬可採，然其餘超過
    部分則為不足取。
  (4)精神慰撫金：
    原告主張其現年70餘歲，被告丙○○竟持榔頭對年邁無招架
    能力之原告頭部猛砸，足見有致原告於死之意圖；且除身體
    之傷害外，每有風吹草動即驚恐不已，深怕又有無端禍事發
    生，其身心所受之傷害，非外人所能體會，爰請求精神慰撫
    金307,000 元等語。查此件傷害之發生，係被告丙○○無故
    侵入原告之住宅，嗣持鐵鎚敲擊原告之頭部，復以腳踢原告
    之右腳，致原告受有頭部、左後枕部撕裂傷、右腳皮下出血
    及左側口腔內皮下出血之傷害，並因右足傷口感染入院，因
    傷口皮膚缺損經由整形外科清創及植皮，且須門診追蹝等情
    ，有國防醫學院三軍總醫院診斷證明書及96年12月21日集逵
    字第0960020610號函1 份附卷可證，且原告為17年9 月1 日
    出生之老年人，其較諸一般人所受之身心創傷更為嚴重，原
    告之精神自係痛苦不堪。是本院茲審酌原告自承其不識字，
    且獨立經營雜貨店，名下有房屋及土地各1 件、並有股票及
    投資，其財產總額為400 多萬元；而被告丙○○之93年度薪
    資所得為104,400 元、95年度薪資所得為181,067 元，名下
    無不動產、動產及有價證券，且罹患酒精性肝硬化（見本院
    卷第56頁、第68頁及兩造之稅務電子閘門財產所得調件明細
    表），依其兩造身分、地位以及被告丙○○侵害原告之程度
    等一切情狀，認原告請求之精神慰撫金以300,000 元為適當
    ，逾此範圍不能准許。
  (5)綜上，原告因本件傷害共計受有601,000 元之損害（計算式
    ：235,000 元＋38,000元＋28,000元＋300,000 元＝601,00
    0 元）。
  (二)就被告共同無故侵入住宅之侵權行為事實部分：
    原告主張因被告3 人無故侵入其住宅之行為，致原告於午夜
    夢迴時一有風吹草動即驚恐不已，其身心受有莫大之痛苦，
    爰請求精神賠償300,000 元等語。查被告3 人擅自無故進入
    原告之住處，不法侵害原告之居住安寧自由，已如前述，並
    參酌被告丙○○前述曾對原告實施暴力之傷害行為，是其進
    入原告住處，當足使原告心生畏佈，自難謂於其精神上無造
    成重大之痛苦，則原告請求精神損害賠償即屬有據。茲本院
    併審酌兩造之身分、地位，即原告為不識字、獨資經營雜貨
    店、名下有房屋及土地各1 件、有股票及投資，其財產總額
    為400 多萬元；而被告丙○○93年度薪資所得為104,400 元
    、95年度薪資所得為181,067 元，名下無不動產、動產、股
    票及有價證券；被告戊○○最高學歷為國中畢業，93年度薪
    資所得為290,596 元，目前以開計程車維生，每月收入約2
    ～3 萬元，名下有汽車2 部、無不動產、股票及有價證券；
    被告丁○○最高學歷為國中畢業，至今並無工作，名下僅有
    汽車1 部，並無不動產、動產、股票及有價證券以及被告侵
    害原告之程度等一切情狀，認原告請求精神慰撫金300,000
    元尚屬過高，應予核減為200,000 元，方屬公允，其餘超過
    部分則為無據。
六、從而，原告依據侵權行為之法律關係，請求被告丙○○賠償
    601,000 元；請求被告連帶賠償200,000 元，及均自起訴狀
    繕本送達翌日即95年8 月23日起至清償日止，按年息5 ％計
    算之利息，為有理由，應予准許；逾此部分之請求，為無理
    由，應予駁回。
七、又原告請求如主文第2 項所示部分，係屬所命給付之金額未
    逾500,000 元者，應依職權宣告假執行，並依職權宣告被告
    得供擔保免為假執行；另原告就前揭主文所示第1 項請求部
    分，陳明願供擔保，請求宣告假執行，經核於法亦無不合，
    爰酌定相當之擔保金額准許之，並依職權宣告被告丙○○得
    供擔保免為假執行。至原告其餘假執行之聲請，因該部分之
    訴業經駁回，其假執行之聲請亦失所附麗，應併予駁回。
八、結論：本件原告之訴為一部有理由，一部無理由，依民事訴
    訟法第385 條第1 項前段、第79條、第85條第2 項、第389
    條第1 項第5 款、第390 條、第392 條，判決如主文。
中    華    民    國    97    年    2     月    20    日
                  民事第一庭法  官  黃若美
以上正本係照原本作成。
如對本判決上訴，須於判決送達後20日內向本院提出上訴狀。
中    華    民    國    97    年    2     月    20    日
                            書記官  洪惠玲


司法院資訊處製作；財團法人民間司法改革基金會備份。
